【裁判字號】    97,消債抗,36
【裁判日期】    970812
【裁判案由】    更生事件
【裁判全文】
臺灣臺北地方法院民事裁定            97年度消債抗字第36號
抗  告  人  聯邦商業銀行股份有限公司
法定代理人  李憲章
代  理  人  甲○○
上列抗告人因聲請更生之保全處分事件，對於中華民國97年5月9
日本院民事庭97年度消債更字第125號裁定提起抗告，本院裁定
如下：
    主  文
抗告駁回。
抗告程序費用新臺幣壹仟元由抗告人負擔。
    理  由
一、按法院就更生之聲請為裁定前，得因利害關係人之聲請或依
    職權，以裁定限制債務人履行債務及債權人對於債務人行使
    債權、停止對於債務人財產之強制執行程序等，消費者債務
    清理條例第19條第1項第2、3款固定有明文。上開消費者債
    務清理條例第19條第1項第2款，係基於維持債權人間之公平
    受償，以債務人為對象，限制其履行債務，第3款則為使債
    務人有重建更生之機會，以債權人為對象，限制其行使債權
    、聲請強制執行所為之保全（消費者債務清理條例第19條立
    法說明參照）。是法院就更生之聲請為裁定前，自應依債務
    人之財產狀況，就保全處分對債務人更生目的達成之促進，
    及保全處分實施就相關利害關係所生影響，兼顧債權人權益
    ，避免債務人惡意利用保全處分，阻礙債權人行使權利，或
    作為延期償付手段之可能性，綜合比較斟酌，決定有無以裁
    定為保全處分之必要。
二、抗告意旨略以：相對人乙○○於民國95年9月間曾聲請債務
    協商成功，雖於95年11月毀諾，然依消費者債務清理條例第
    151條第5項前段規定，應不得聲請更生程序。又相對人聲請
    更生理由多係恐利息、違約金持續累計致使負債擴大，惟現
    今銀行機制多有零利率分期攤還之個別還款專案，又相對人
    現年僅40歲，距勞動基準法所定強制退休年齡60歲止，相對
    人尚得工作20年，非無清償債務之可能，如使其藉聲請更生
    程序以免除債務，恐將扭由社會大眾應有之金錢觀念，進而
    衝擊金融立場秩序。況消費者債務清理條例第3條所定「不
    能清償債務」係指債務人欠缺清償能力，對於已屆清償期，
    且已受請求之債務之全部或主要部分，可預見其為一般且繼
    續的不能清償之財產狀態之謂，又清償能力係由財產、信用
    、勞力三者構成，雖無財產，如有良好信用、優良技術或持
    續不斷之勞力，即屬有清償債務之可能，相對人應不符合消
    費者債務清償條例第3條之資格，遑論有聲請保全處分之必
    要，爰依法提起抗告，請求廢棄原裁定，駁回相對人保全處
    分之聲請等語。
三、經查，相對人任職惠康百貨股份有限公司，94年度薪資收入
    新台幣（下同）573,427元、95年度薪資收入606,234元，平
    均每月薪資收入約49,000元，另相對人每月承租門牌號碼台
    北市○○路226號2樓房屋，每月租金支出10,000元等情，有
    相對人提出之財產及收入狀況說明書、綜合所得稅各類所得
    資料清單、房屋租賃契約書附於原審卷宗可稽。復查，相對
    人之債權人包括合作金庫商業銀行、上海銀行、台北富邦銀
    行、花旗銀行、台灣新光商業銀行、聯邦銀行、萬泰銀行、
    台新銀行、大眾銀行、中國信託銀行、慶豐銀行等，債務總
    金額2,519,614元等情，亦有債權人清冊、財團法人金融聯
    合徵信中心當事人綜合信用報告債務清理條例前置協商專用
    債權人清冊可參。由上足見，相對人目前較穩定之收入為每
    月薪資收入約49,000元，為維持各債權人間公平受償，增加
    各債權人受償機會，倘不予保全上開薪資債權之強制執行程
    序，恐有致各債權人之債權無法公平受償之虞，原審乃裁定
    於裁定公告之日起60日內，就(一)相對人對第三人惠康百貨股
    份有限公司之薪資債權移轉命令，應予停止。(二)債務人之債
    權人於本件更生之聲請為裁定前，就其債權不得對債務人行
    使，債務人亦不得對該債權人履行債務。(三)就債務人其他財
    產不得開始或繼續強制執行程序，於法並無不合。抗告意旨
    執前詞指摘原裁定不當，求予廢棄，另為駁回相對人聲請更
    生之裁定，為無理由，應予駁回。
四、至抗告人所指相對人是否符合更生之資格、是否應准予更生
    等，與准駁保全處分之考量因素非全然相同，且依消費者債
    務清理條例第19條第3項、第4項規定，該保全處分法院於駁
    回更生或清算之聲請或認為必要時，得依利害關係人聲請或
    依職權變更或撤銷之，保全處分期間屆滿前，更生或清算之
    聲請經駁回確定者，保全處分失其效力，附此敘明。
五、據上論結，本件抗告為無理由，依消費者債務清理條例第11
    條第2項、第15條，民事訴訟法第495條之1第1項、第449條
    第1項、第95條、第78條，裁定如主文。
中    華    民    國    97    年    8     月    12    日
                  民事第六庭審判長法  官  張競文
                                  法  官  鄧德倩
                                  法  官  蕭清清
以上為正本係照原本作成
本裁定不得再抗告
中    華    民    國    97    年    8     月    12    日
                                  書記官  林秀娥


司法院資訊處製作；財團法人民間司法改革基金會備份。
